【裁判字號】    99,判,40
【裁判日期】    990121
【裁判案由】    優惠存款
【裁判全文】
最  高  行  政  法  院  判  決
                                        99年度判字第40號
上  訴  人  甲○○
被 上訴 人  南投縣政府
代  表  人  乙○○
上列當事人間優惠存款事件，上訴人不服中華民國97年1月31日
臺中高等行政法院96年度訴字第743號判決，提起上訴。本院判
決如下：
    主  文
上訴駁回。
上訴審訴訟費用由上訴人負擔。
    理  由
一、上訴人原係南投縣集集鎮永昌國民小學教師，其申請退休後
    經被上訴人核定准自94年8月退休，領取公保養老給付金額
    新臺幣（下同）1,643,900元，全數存入臺灣銀行股份有限
    公司南投分公司（以下簡稱臺銀南投分公司），嗣被上訴人
    依教育部95年1月27日發布修正並自同年2月16日生效之「學
    校退休教職員公保養老給付金額優惠存款要點」（以下簡稱
    公保優存要點）第3點之1規定，以96年7月26日府人退字第
    09601445600號函（下稱原處分）核算其於該要點修正實施
    後公保養老給付得續存優惠存款之金額，並請臺銀南投分公
    司於上開要點第3點之1實施後，上訴人優惠存款期滿續存時
    ，應按得續存優惠存款之最高金額974,600元辦理。上訴人
    不服，循序提起訴願及行政訴訟，均遭駁回，乃提起本件上
    訴。
二、上訴人於原審起訴主張：原處分據以作成之公保優存要點有
    違信賴保護原則、法律不溯既往原則，審查相關法規範變更
    是否違反法律不溯既往原則，即同時審查該法規範變更是否
    違反信賴保護原則。按依司法院釋字第574號解釋意旨，法
    律原則上不得溯及生效日之前發生效力（原則上不許「法律
    真正溯及既往」）；惟新法雖無溯及效力，然對人民依舊法
    所建立之生活秩序，仍難免發生影響，如人民依該修正前之
    法律已取得之權益及因此所生之合理信賴，因該法律修正而
    向將來受不利影響者，立法者即應制定過渡條款，或採取其
    他合理之補救措施。本件原處分係基於違反法律保留原則之
    行政命令，依照依法行政原則，自屬行政程序法第111條第7
    款之重大明顯瑕疵，應為無效。且立法院於95年12月2日院
    會決議退休教職員公保養老優存要點違反中央法規標準法第
    5條第2款之規定，依立法院職權行使法第62條規定，決議通
    知銓敘部溯至95年2月16日予以廢止，被上訴人仍予適用自
    屬違法等語，爰求為判決(一)訴願決定及原處分均撤銷。(二)被
    上訴人應同意上訴人與臺銀南投分公司自96年8月1日起重新
    簽訂退休優惠存款之本金為1,643,900元。
三、被上訴人則以：依公保優存要點規定，教育人員以其所具85
    年2月1日以前公保年資核發之養老給付辦理優惠存款者，於
    該要點修正後，無論是已辦理退休教育人員或將來辦理退休
    教育人員，均應依該要點之相關規定辦理優惠存款，受相同
    之規範。且本退休所得合理化之興革措施，並未影響已辦理
    退休人員既已取得之優惠存款孳息，方案實施時，其原存單
    未到期者，仍得適用原規定，俟期滿換約時，始適用修正之
    規定，並無溯及既往，僅往後生效一體適用，自無法令溯及
    既往之事實。其次，現行退休公教人員公保養老給付金額辦
    理優惠存款之方式，係上訴人與臺灣銀行簽訂定期存款契約
    ，於期滿換約續存，上訴人無從期待契約完全不作更動之可
    能性。另該優惠存款之規定，係屬給付行政措施，主管機關
    得本於權責，審酌國家財政、社會環境及經濟環境之變遷予
    以適時修正，尚不足構成人民信賴之基礎，故亦無違反信賴
    保護原則。查教育部修正之公保優存要點第3點之1，因主管
    機關仍未明文廢止，被上訴人爰續依前述要點規定，核算學
    校退休教職人員於臺銀辦理之優惠存款期滿後所能續存之金
    額，尚無違誤等語，資為抗辯，爰求為判決駁回上訴人在原
    審之訴。
四、原審審酌全辯論意旨及調查證據之結果，以：(一)按司法院釋
    字第525號解釋意旨，信賴保護係指公權力行使涉及人民信
    賴利益而有保護之必要者，不論係授益行政處分之撤銷或廢
    止，抑或行政法規之廢止或變更，均有其適用，惟純屬願望
    、期待而未有表現其已生信賴之事實者，則欠缺信賴要件，
    不在保護範圍，且任何行政法規皆不能預期其永久實施，受
    規範對象須已在因法規施行而產生信賴基礎之存續期間，對
    構成信賴要件之事實，有客觀上具體表現之行為，始受信賴
    之保護。(二)查教師退休固有請領退休金之權利，惟學校教職
    員退休條例及其施行細則，均僅規定教師請領退休相關事宜
    ，並無優惠存款之規定。嗣教育部為照顧現職所得及退休所
    得偏低之教育人員，訂定發布公保優存要點，以為學校教職
    員公保養老給付金額辦理優惠存款之依據。惟公保養老給付
    金額辦理優惠存款係屬政策性之福利措施，旨在照顧早期現
    職所得及退休所得偏低之教育人員，然85年2月1日施行退撫
    新制後，退休金基數之計算內涵已提高為本（年功）薪加一
    倍，致部分同時具有新舊制年資選擇支（兼）領月退休金人
    員，其月退休金加上公保養老給付金額優惠存款之每月利息
    ，並不低於同薪級現職人員之在職每月所得，主管機關認為
    並不合理。經研議結果，認對於支（兼）領月退休金之退休
    教育人員，其退休所得替代率超過一定百分比者，宜適度限
    制其公保養老給付得辦理優惠存款之金額。教育部乃於95年
    1月27日修正發布並自同年2月16日生效之公保優存要點第3
    點之1規定。(三)本件上訴人於永昌國民小學教師退休，領取
    公保養老給付金額1,643,900元。被上訴人依據上開教育部
    修正發布之公保優存要點第3點之1第3項規定，審定上訴人
    可存入臺灣銀行股份有限公司之公保養老給付得優惠存款金
    額為974,600元。上訴人雖主張上開要點違反法律保留原則
    ，惟所謂法律保留原則，乃指原優惠存款係屬法定退休給付
    ，行政機關欲予變更時，必須有法律修正規定或法律授權之
    法規命令許可，始得變更之謂。倘優惠存款原即非法定退休
    給與，則其修正變更給與標準，即無所謂違反法律保留原則
    。本件如前所述，公保養老給付之優惠存款並非保險法及公
    務人員退休條例所定之法定給付項目，其超過利息亦由退休
    支給機關編列預算支付，並非由保險費負擔，顯屬政策性補
    助措施，於政府預算有限之情況下，主管機關自得本於權責
    審酌其適用範圍，並無所謂違反法律保留原則。上訴人主張
    公保養老給付金辦理18%優存所得，係屬退休金所得的一部
    分，顯屬誤解該給付之法律性質，自不足採。次查上開新修
    正之規定，係適用於規定變更生效後繼續發生之事實，對於
    已退休教育人員於方案實施前已領取之優惠存款利息，無庸
    繳回；且方案實施時，其原存單未到期者，仍得適用原規定
    ，俟期滿換約時，始適用修正之規定，自未違反原簽訂之2
    年期契約，亦未溯及於該要點變更生效日之前而為適用，僅
    往後生效一體適用，未生法規範效力真正溯及既往。教師於
    85年2月1日以前公保年資核發之養老給付依公保優存要點辦
    理優惠存款者，在該要點修正後，無論是已辦理退休教育人
    員或將來辦理退休教育人員，因仍須依該要點之相關規定辦
    理優惠存款，均應受相同之規範。本退休所得合理化之興革
    措施，係基於現時之社會經濟狀況、財政收支情形及社會公
    平，調整政府日後之給付範圍，此一給付，並未影響已辦理
    退休人員既已取得之優惠存款孳息。至於公保優存要點前揭
    變更是否影響「人民依該修正前之法律…所生之合理信賴」
    ，應權衡人民信賴該法規範不予變動之信賴利益與國家因應
    社會、經濟與其財政狀態等公益之輕重，而為決定。按修正
    公保優存要點之公益理由，已如前述，係為修正退休後所得
    不低於現職所得之不合理情況，且僅於此一合理之公益考量
    範圍內調整「得續存優惠存款之最高金額」。本件依據被上
    訴人提出之教育部修正公保優存要點第3點之1條文，將教師
    退休得優惠存款之金額按其年資訂定其上限，經行政院於95
    年1月20日以院授人給字第0950060538號函准予修正核定，
    依該要點第3點之1規定，支領月退休金人員之每月退休所得
    ，不得超過依最後在職同薪級人員現職待遇計算之退休所得
    上限百分比。足徵教育部修正公保優存要點第3點之1係基於
    現時之社會經濟狀況、財政收支情形及社會公平，調整政府
    日後之給付範圍，此一給付，並未影響已辦理退休人員既已
    取得之優惠存款孳息，換言之，新規定係直接適用於規定變
    更生效後繼續發生之事實。又對於已退休教育人員於方案實
    施前已領取之優惠存款利息，無庸繳回；且方案實施時，其
    原存單未到期者，仍得適用原規定，俟期滿換約時，始適用
    修正之規定，並未溯及於該要點變更生效日之前而為適用，
    僅往後生效一體適用，未生法規範效力真正溯及既往，原則
    上不應容許之問題。至於公保優存要點前揭變更是否影響「
    人民依該修正前之法律…所生之合理信賴」，應權衡人民信
    賴該法規範不予變動之信賴利益與國家因應社會、經濟與其
    財政狀態等公益之輕重，而為決定。按修正退休教職員公保
    養老優存要點之公益理由，已如前述，係為修正退休後所得
    反高於現職所得之不合理情況，且僅於此一合理之公益考量
    範圍內調整「得續存優惠存款之最高金額」，應認前揭修正
    不致影響「人民依該修正前之法律…所生之合理信賴」，所
    訴核不足採，原處分依法並無不合，訴願決定予以維持亦稱
    允洽，上訴人訴請撤銷，並請求判命被上訴人應將上訴人退
    休教職員公保養老金1,643,900元，准予全數辦理年息18%之
    優惠存款，均屬無理由等由，乃駁回上訴人在原審之訴。
五、上訴意旨略謂：(一)關於公保養老給付金額優惠存款既係給付
    行政措施，因牽涉層面深遠，且事關國家對其退休後之照護
    義務，並關係廣大軍公教人員及其眷屬退休生活之安定，應
    屬涉及公共利益之重大事項，依照司法院釋字第443解釋揭
    示的層級化法律保留原則意旨，應有法律或法律授權的命令
    為依據。本件涉及上訴人財產權之期待權的侵害，這個期待
    權乃是上訴人依舊法預期可以取得之權益，且上訴人已經具
    備舊法之重要要件，因而客觀上可以合理期待其實現，是故
    ，本件乃國家行為侵害基本權利的情形，必須受到憲法第23
    條規範之。再者，立法院院會於95年12月2日推翻前開行政
    命令，立法院院長宣布該行政命令，違反中央法規標準法第
    5條第2款、第7條之規定，依立法院職權行使法第62條規定
    ，決議通知銓敘部溯至95年2月16日予以廢止。綜上所述，
    依照司法院釋字第371、572、590號解釋之意旨，本件上訴
    人所爭執的行政處分，其適用之行政命令，沒有法律授權，
    不符合憲法第23條規定之法律保留原則，屬於違憲，故請求
    停止該訴訟程公程序，提起司法院解釋。(二)軍公教人員退休
    優惠存款的相關行政命令，早就已經違反法律保留原則，惟
    不論先前如何規定，司法者似乎應該重新思考，應該回歸有
    法律授權加以規範為妥；本件所依據法規涉及的層面與影響
    ，絕非用政策性輔助措施、給付行政、非法定退休給付等法
    律用語可以解決。而考量本件所依據教育部之行政規則，乃
    是依據銓敘部所規定之行政規則，因此以下討論以銓敘部規
    定之行政規則為主。查銓敘部認為其所規定的行政命令為行
    政規則，本毋庸送交立法院審查，惟立法院要求銓敘部送達
    審查，銓敘部竟然也將其送達，其是否已認為該行政規則應
    該為法規命令，如果是法規命令，其法律授權基礎為何呢？
    總之，銓敘部之退休公務人員公保養老給付金額優惠存款要
    點第3點之1行政規則已屬違反法律保留原則，本件行政處分
    所依據之公保優存要點第3點之1，當然屬違反法律保留原則
    ，因此原判決有判決不適用法規之情形等語，爰求為判決廢
    棄原判決，並撤銷訴願決定及原處分。
六、本院按：
  (一)按95年1月27日修正發布並自95年2月16日生效之公保優存要
    點第3點之1規定：「（第1項）支領月退休金人員之每月退
    休所得，不得超過依最後在職同薪級人員現職待遇計算之退
    休所得上限百分比；退休所得上限百分比計算如下：（一）
    核定退休年資25年以下者，以85%為上限；核定退休年資超
    過25年者，每增1年，上限增加1%，最高增至95%。滿6個月
    以上未滿1年之畸零年資，以1年計。但教師或校長服務滿35
    年，並有擔任教職30年之資歷，且辦理退休時往前逆算連續
    任教師或校長5年以上，成績優異者，自第36年起，每年增
    加0.5%，以增至97.5%為限。……。（第2項）前項人員每月
    退休所得超過退休所得上限百分比者，在依學校教職員退休
    條例所支領退休給與不作變動之前提下，減少其養老給付得
    辦理優惠存款之金額，使不超過退休所得上限百分比。（第
    3項）依前項退休所得上限百分比規定計算之養老給付優惠
    存款金額高於依第2點、第3點規定所計算養老給付之金額者
    ，應按後者較低金額辦理優惠存款。（第4項）兼領月退休
    金之退休教育人員，其依第2點、第3點規定計算之金額，乘
    以依兼領一次退休金比例所得之養老給付，仍得辦理優惠存
    款。其兼領月退休金比例計算之養老給付，依前3項規定之
    退休所得上限百分比，再按兼領月退休金比例折算後之金額
    ，亦得辦理優惠存款。（第5項）第1項第2款支領相當公務
    人員簡任第12職等及第13職等主管職務加給之人員依本點規
    定計算之每月實際得領退休所得低於具有中華民國85年2月1
    日學校教職員退休條例修正施行前、後核定年資及其他條件
    相同支領相當公務人員簡任第11職等主管職務加給之人員者
    ，其差額得調整養老給付優惠存款金額所增之每月利息以補
    足之。（第6項）第1項所稱每月退休所得及最後在職同薪級
    人員現職待遇，其定義如下：（一）每月退休所得，指下列
    各目合計之金額：1.按退休生效時待遇標準計算之月退休金
    。2.公保養老給付每月優惠存款利息。3.按退休生效時本（
    年功）薪額及退休核定年資，依退休生效日當年度（如當年
    度尚未訂定，則依前一年度）軍公教人員年終工作獎金（慰
    問金）發給注意事項計算之全年年終慰問金1/12之金額。（
    二）最後在職同薪級人員現職待遇，指下列各目合計之金額
    ：1.按核敘薪級及最後在職待遇標準及相關規定計算每月實
    際支領本（年功）薪額、學術研究費。2.中小學教師依擔任
    導師1年折算點數1點、組長1年折算點數1.5點、主任1年折
    算點數2點之標準，合計點數達20點以上者，主管職務加給
    以新臺幣2千元計列；滿1點以上未達20點者，以新臺幣1千
    元計列，但點數合計達20點以上，且曾任組長及主任職務點
    數合計達10點以上者，國中小以新臺幣3千元計列，高中職
    以新臺幣4千元計列；點數合計1點以上未達20點，且曾任組
    長及主任職務點數合計達10點以上者，國中小以新臺幣1千5
    百元計列，高中職以新臺幣2千元計列。……。（第7項）本
    點規定施行前已退休之教育人員，於本點規定施行後優惠存
    款期滿續存時，應依最後退休薪級及最後服務機關學校核實
    證明最後在職時具有前項第2款之待遇項目，按本點規定施
    行時待遇標準及當年度（如當年度尚未訂定，則依前1年度
    ）軍公教人員年終工作獎金（慰問金）發給注意事項計算每
    月退休所得及最後在職同薪級人員現職待遇。但已退休之教
    育人員認為以本點規定施行時待遇標準依前項第2款第3目計
    算主管職務加給較為有利，且可提出證明並經最後服務機關
    學校切實審核者，得以該較為有利標準計算之。（第8項）
    前項人員每月退休所得超過依第1項計算之退休所得上限百
    分比者，減少其養老給付得辦理優惠存款之金額，使不超過
    退休所得上限百分比；兼領月退休金者，並依第4項規定計
    算之。但原儲存之金額較低者，以原儲存之金額為限。（第
    9項）本點規定施行前及施行後退休之教育人員，已依前8項
    規定核定之得辦理優惠存款之養老給付金額，不再變動。
    」
 (二)經核原判決於法並無違誤，茲再論斷如下：
   1.按退休公務人員退休金優惠存款制度之建立，係立法院法
     制委員會於48年7月15日審議公務人員退休法修正草案時，
     基於早期公務人員每月待遇所得微薄，且其支領之一次退
     休金係以其最後在職之月俸額及本人實物代金為基數之內
     涵，造成退休實質所得偏低，為照顧退休人員生活，乃決
     議由銓敘部邀請有關機關研商。銓敘部爰與財政部於49年
     11月2日會銜訂定發布「退休公務人員退休金優惠存款辦法
     」（現已修正為「退休公務人員一次退休金優惠存款辦法
     」）；而退休公教人員公保養老給付優惠存款制度，亦係
     基於上述因素及軍保退伍給付已得辦理優惠存款之考量，
     由銓敘部於63年12月17日訂定「退休公務人員公保養老給
     付金額優惠存款要點」，另行政院64年2月3日以台64財字
     第989號令訂定發布本件公保優存要點6點後開辦。按「何
     種事項應以法律直接規範或委由命令予以規定，與所謂規
     範密度有關，應視規範對象、內容或法益本身及其所受限
     制之輕重而容許合理之差異：諸如剝奪人民生命或限制人
     民身體自由者，必須遵守罪刑法定主義，以制定法律之方
     式為之；涉及人民其他自由權利之限制者，亦應由法律加
     以規定，如以法律授權主管機關發布命令為補充規定時，
     其授權應符合具體明確之原則；若僅屬與執行法律之細節
     性、技術性次要事項，則得由主管機關發布命令為必要之
     規範，雖因而對人民產生不便或輕微影響，尚非憲法所不
     許。又關於給付行政措施，其受法律規範之密度，自較限
     制人民權益者寬鬆，倘涉及公共利益之重大事項者，應有
     法律或法律授權之命令為依據之必要，乃屬當然。」司法
     院釋字第443號解釋理由可資參照；依上揭釋字第443號解
     釋理由之層級化法律保留原則體系，就關於給付行政措施
     ，應屬低密度法律保留，是以給付行政措施應對何一群體
     、何種事項為給付，給付之種類，項目為何，應由行政機
     關基於其行政之積極性、公益性，酌量當時之社會經濟狀
     況，財政收支情形，除非涉及公共利益之重大事項，應有
     法律或法律授權之命令為依據之必要外，自應有行政機關
     整體性考量之自由形成空間；優惠存款制度之形成及沿革
     已如前述，實乃一項政策性之補助措施，於審酌政府財力
     負擔及各類公務人員待遇類型等因素，考量整體公益衡平
     原則，並兼顧退休公務人員之實質權益保障，在政府補助
     性支出之資源有限情況下，主管機關自得本其權責就適用
     之對象與範圍，為必要及限定性之分配，以期有限之資源
     發揮最大之效益。教育部早期為照顧現職所得及退休所得
     偏低之教育人員，在會商財政部等有關機關同意後，訂定
     發布公保優存要點，此係屬給付行政措施，且僅適用於特
     定族群，依上說明，其受法律規範之密度，應較限制人民
     權益者寬鬆，故無以法律或法律授權之命令為依據之必要
     。惟經十餘年後，教育部考慮社會經濟狀況、財政收支情
     形與整體公益衡平原則，審酌得適用之對象、範圍及辦理
     優惠存款之額度，依權限修正該要點，以符合正當性與公
     平性，自無違反法律保留原則。上訴意旨猶主張原處分違
     反法律保留原則，並指摘原判決遞予維持違背法令，均無
     可採。又行政命令是否違憲或違法，行政法院本有法規審
     查之權責，上訴人請求本院停止訴訟程序聲請司法院解釋
     ，於法尚有未合，附予說明。
   2.按「信賴保護原則攸關憲法上人民權利之保障，公權力行
     使涉及人民信賴利益而有保護之必要者，不限於授益行政
     處分之撤銷或廢止（行政程序法第119條、第120條及第12
     6條參照），即行政法規之廢止或變更亦有其適用。行政法
     規公布施行後，制定或發布法規之機關依法定程序予以修
     改或廢止時，應兼顧規範對象信賴利益之保護。除法規預
     先定有施行期間或因情事變遷而停止適用，不生信賴保護
     問題外，其因公益之必要廢止法規或修改內容致人民客觀
     上具體表現其因信賴而生之實體法上利益受損害，應採取
     合理之補救措施，或訂定過渡期間之條款，俾減輕損害，
     方符憲法保障人民權利之意旨。至經廢止或變更之法規有
     重大明顯違反上位規範情形，或法規（如解釋性、裁量性
     之行政規則）係因主張權益受害者以不正當方法或提供不
     正確資料而發布者，其信賴即不值得保護；又純屬願望、
     期待而未有表現其已生信賴之事實者，則欠缺信賴要件，
     不在保護範圍。…」司法院釋字第525號解釋甚明。是以，
     行政法規之廢止或變更，亦有信賴保護原則之適用，亦即
     法規之廢止變更應兼顧規範對象信賴利益之保護。又信賴
     保護之構成要件須符合（1）、信賴基礎：即行政機關表現
     在外具有法效性之決策；（2）、信賴表現：即人民基於上
     述之法效性決策宣示所形成之信賴，實際開始規劃其生活
     或財產之變動，並付諸實施，此等表現在外之實施行為乃
     屬「信賴表現」；（3）、信賴在客觀上值得保護等要件；
     上訴人主張其財產權之期待權受侵害云云，惟按釋字第280
     號解釋揭櫫「……優惠存款每月所生利息，如不能維持退
     休人員之基本生活（例如低於編制內委任一職等一級公務
     員月俸額），其優惠存款自不應一律停止」，準此，在保
     障一定生活條件之前提下，優惠存款應可取消或減少金額
     。釋字第485號解釋亦指明「鑒於國家資源有限，有關社會
     政策之立法，必須考量國家之經濟及財政狀況……亦應力
     求與受益人之基本生活需求相當，不得超過達成目的所需
     必要限度……」，從而可知社會福利措施（即使是經「立
     法」之法律保留），也以「（維持）基本生活相當（所需
     ）為限」。又任何法規皆非永久不能改變，法規未來可能
     修改或廢止，受規範者並非毫無預見，而公保優存要點自
     施行以來歷經多次修正，上訴人與臺銀南投分公司間亦是
     每兩年或一年簽定優存契約，上訴人主張因上揭優惠存款
     要點之修正，致受有優惠存款利息差額之損失云云，尚難
     謂係屬基於法效性決策宣示所形成之信賴，而實際開始規
     劃其生活或財產之變動，並付諸實施之「信賴表現」行為
     ，容僅係「純屬願望、期待」，而未有表現其已生信賴之
     事實，核與信賴保護原則之適用要件未合。
   3.綜上所述，退休教職員公保優存要點之頒布原屬行政命令
     ，國家因政策之需復以行政命令修正並無不合，亦無違信
     賴保護原則；又上開要點係教育部所發布，與銓敘部所發
     布之退休公務人員公保養老給付金額優惠存款要點分屬2不
     同法規，上訴人關於後者之論述，與本件無關，爰不予一
     一論駁。上訴人復執主張本件有違反信賴保護及法律保留
     原則等語，業經原判決論述不採之理由，經核並無上訴人
     所指有判決適用法規不當之違背法令情形，上訴人求予廢
     棄，為無理由，應予駁回。
七、據上論結，本件上訴為無理由。依行政訴訟法第255條第1項
    、第98條第1項前段，判決如主文。
中    華    民    國    99    年    1     月    21    日
                    最高行政法院第三庭
                        審判長法官  高  啟  燦
                              法官  吳  東  都
                              法官  陳  金  圍
                              法官  黃  合  文
                              法官  王  碧  芳
以  上  正  本  證  明  與  原  本  無  異
中    華    民    國    99    年    1     月    22    日
                              書記官  莊  俊  亨


司法院資訊處製作；財團法人民間司法改革基金會備份。
